【裁判字號】    96,簡上,61
【裁判日期】    970516
【裁判案由】    違反著作權法
【裁判全文】
臺灣宜蘭地方法院刑事判決              96年度簡上字第61號
上  訴  人  乙○○（原名：高煇盛）
即  被  告
上列上訴人因違反著作權法案件，不服本院宜蘭簡易庭於中華民
國96年10月12日所為96年度宜簡字第194號第一審判決（聲請簡
易判決處刑案號：96年度偵字第1711號），提起上訴，本院管轄
第二審之合議庭判決如下：
    主  文
原判決撤銷。
乙○○共同擅自以公開演出之方法侵害他人之著作財產權，處有
期徒刑肆月，如易科罰金，以新台幣壹仟元折算壹日，減為有期
徒刑貳月，如易科罰金，以新台幣壹仟元折算壹日。扣案之電腦
伴唱主機壹台（含電源線壹條）、點歌簿壹本、遙控器壹個均沒
收之。
    事  實
一、高竣東係址設宜蘭縣壯圍鄉○○路○段306之6號之「福星聯
    誼社附設卡拉OK店（下稱福星聯誼社）」之負責人，陳冠螢
    （所涉違反著作權法案件，業經臺灣高等法院以96年度上易
    字第2955號刑事判決確定）。渠2人明知「嗆聲」、「紅麈
    」、「迷霧闍城」、「焚化誓言」、「粉紅色腰帶」、「你
    是阮的溫泉」、「今生共明月」7首歌曲，係美華影音科技
    股份有限公司（以下簡稱「美華公司」）享有著作財產權之
    音樂著作，非經美華公司之同意或授權，不得任意公開演出
    ，竟基於以公開演唱方式侵害美華公司著作財產權之犯意聯
    絡，於民國95年11月9日將錄有上開歌曲在內之電腦伴唱機1
    台，擺放於上開店內營業包廂中，以供不特定客人點唱，而
    以公開演出之方式侵害美華公司之著作財產權。嗣於95年12
    月14日15時52分許，為警持搜索票至上開店內搜索時查獲，
    並扣得該電腦伴唱機主機1台（含電源線1條）、點歌簿1本
    、遙控器1個等物。
二、案經美華公司訴由宜蘭縣警察局報請臺灣宜蘭地方法院檢察
    署檢察官偵查後聲請簡易判決處刑。
    理  由
一、訊據被告高竣東固坦承為福星聯誼社負責人，惟矢口否認有
    上開違反著作權法犯行，並辯稱：員警於95年12月14日搜索
    查獲之伴唱機，係置於堆放物品而非營業用之包廂，況本件
    查獲之伴唱機，係伊於94年向「銀河電子」負責人戊○○購
    買後，本出租於「漁翁海鮮店」供消費者投幣點唱，後因生
    意不佳，乃於95年中撤回，暫置於店內已無營業之小包廂，
    告訴人就歌曲僅有發行重製權，就公開演出部分並無告訴權
    云云，經查：
  (一)就上開「嗆聲」、「紅麈」、「迷霧闍城」、「焚化誓言」
    、「粉紅色腰帶」「你是阮的溫泉」、「今生共明月」7 首
    歌曲，分別係美華公司經著作權人授權而享有公開演出等著
    作財產權之音樂著作，業據告訴人提出營利事業登記證、授
    權合約書等件為證（參見警卷第32至53頁）。其中關於「嗆
    聲」、「粉紅色腰帶」「你是阮的溫泉」、「今生共明月」
    4首歌曲，係由大旗製作股份有限公司（下稱大旗公司）授
    權美華公司使用，依大旗公司與美華公司簽訂之授權書（參
    見警卷第46、47、50、51頁）所載：「就以上所示著作之詞
    、曲、影像、錄音著作權利，專屬授權美華影音科技股份有
    限公司重製於美華公司所生產之視聽伴唱產品（ＶＨＳ暨電
    腦伴唱機權利），並於台、澎、金、馬地區獨家享有公開上
    映、公開演出、公開播送之權利。」、「本公司授權美華公
    司於授權期間內，於著作權利受侵害時，得以被害人之地位
    ，依法提起民事訴訟、刑事訴訟或自訴以資救濟。」；另關
    於「紅塵」歌曲，係由創意影音多媒體有限公司（下稱創意
    公司）授權美華公司使用，依創意公司與美華公司簽訂之獨
    家發行專屬授權合約書（參見警卷第36至38頁）所載：「茲
    就甲方（即創意公司）所擁有或經原著作權人授權甲方所製
    作之音樂著作、錄音著作（含背景音樂及歌手原聲）及視聽
    著作（原聲原影）之伴唱著作獨家專屬授權乙方（即美華公
    司）重製及散布之授權事宜」、「其他事項：1.甲方同意全
    權授權乙方處理KTV、RTV、HTV、酒店、卡拉OK‧‧‧等供
    歌唱營業場所中之取締及訴訟事宜，合約期間內如有業者因
    擅自重製、公開上映而侵害乙方權利時，乙方得以自己之名
    義提起刑事、民事及行政訴訟以保障權利。」；另關於「迷
    霧闍城」、「焚化誓言」歌曲，係由動脈音樂文化傳播有限
    公司（下稱動脈公司）授權美華公司使用，依動脈公司與美
    華公司簽訂之證明書（參見警卷第43頁）所載：「茲證明本
    公司（即動脈公司）所擁有或經原著作權人授權本公司所製
    作之音樂著作、錄音著作（含背景音樂及歌手原聲）及視聽
    著作（原聲原影）之伴唱著作，獨家專屬授權美華影音科技
    股份有限公司『重製權』、『散布權』、『公開上映權』、
    『公開演出權』之權利，並同意全權授權美華公司在授權期
    間內，於著作權利受侵害時得以自己之名義提起刑事、民事
    及行政訴訟以保障權利。」依前開授權書所載，均證明大旗
    公司、創意公司、動脈公司就其擁有之音樂著作權，專屬授
    權美華公司所生產之視聽伴唱產品，得行使著作權之權利，
    堪認美華公司就歌曲伴唱機部分已取得公開演出之權利，故
    上開歌曲遭以伴唱產品公開演出方式之侵害時，美華公司自
    有權提出告訴。
  (二)被告為「福星聯誼社」之負責人，此據被告自承在卷，並經
    該店員工黃繡禎、丁○○、林素丹於警訊中之陳述，均一致
    陳稱被告與案外人陳冠螢均為該店之負責人等語（參見偵卷
    第24、26、30頁95年12月14日警訊筆錄）。被告於本院審理
    中，雖辯稱扣案伴唱機自案外人戊○○處購買時，亦向美華
    公司代理商購買、租用上開歌曲，由戊○○將歌曲合法重製
    於伴唱機內云云。但證人戊○○於本院審理結證稱：伊從事
    KTV音響伴唱機買賣維修、歌曲版權申請，被告於94年間總
    共跟伊買過2台伴唱機以上，因伊代理美華公司的歌曲，伊
    把歌曲灌進去，被告向伊買伴唱機，因此連同歌曲、歌本、
    遙控器、伴唱機一起給被告，但伊只是負責取得歌曲的版權
    ，如果要公開演出，要由被告自己去申請等語（參見本院卷
    第65、66頁97年1月30日審判筆錄），關於被告於94年間自
    戊○○處購得伴唱機後，於95年間就伴唱機內上開歌曲是否
    經由告訴人授權灌錄與公開演出一節，證人戊○○明確證述
    此部分應由被告自行向告訴人申請授權，是被告辯稱上開歌
    曲業經告訴人授權灌錄，要屬無據。且被告前於本院準備程
    序中，即自承上開歌曲係其於95年度年中自行灌錄等語（參
    見本院卷第25頁96年12月4日準備程序筆錄），加以被告於
    本院96年度易字第188號被告陳冠螢違反著作權法案件中，
    亦自陳於95年由其自行灌錄等語（參見96年度易字第188號
    96年9月27日審判筆錄）。再對照「今生共明月」歌曲，告
    訴人取得專屬授權權利之期間為95年1月19日至96年7月18日
    （參見警卷第50頁授權書），「嗆聲」歌曲告訴人取得專屬
    授權權利期間為95年6月9日至97年4月8日（參見警卷第51頁
    授權書），則證人戊○○要無可能於94年間即將上開2歌曲
    灌錄至伴唱機內，被告辯稱係由戊○○將前開歌曲灌錄至伴
    唱機內，顯無足採。
  (三)又按「公開演出：指以演技、舞蹈、歌唱、彈奏樂器或其他
    方法向現場之公眾傳達著作內容。以擴音器或其他器材，將
    原播送之聲音或影像向公眾傳達者，亦屬之。」，著作權法
    第3條第1項第9款定有明文。被告所經營之「福星聯誼社」
    於95年12月14日下午4時許為警持本院核發之搜索票前往上
    址搜索扣得電腦伴唱機主機1台、點歌簿1本、遙控器1個乙
    節，有本院95年度聲搜字第331號搜索票、宜蘭縣警察局搜
    索扣押筆錄、扣押物品目錄表等件附卷可稽，及電腦伴唱機
    主機1台、點歌簿1本、遙控器1個扣案可證。而扣案電腦伴
    唱主機依點歌簿所載歌曲代碼輸入後，確有播放「嗆聲」、
    「紅麈」、「迷霧闍城」、「焚化誓言」、「粉紅色腰帶」
    、「你是阮的溫泉」、「今生共明月」等歌曲情形，有宜蘭
    縣警察局現場照片附卷可佐（參見警卷第14至24頁照片）。
    關於本件查獲過程，告訴代理人丙○○於本院96年度易字第
    188號刑事案件審理中結證稱：伊負責市場調查的工作，市
    調人員是在95年11月9日有先去店裡面消費過進行調查，據
    市調人員所陳報，現場可以點餐之外，另外還有收包廂的費
    用，2至3個鐘頭算1節，於95年12月14日當日查緝經過，當
    日伊會同警察2位到現場，看到大廳有2至3桌的客人，查扣
    的機台是放在櫃臺右手邊的包廂內，包廂的設備跟其他KTV
    的設備一樣，有沙發、點歌機、麥克風、點歌本，至於點唱
    機有無插電伊沒有注意，現場是警員負責去搜索等語（參見
    96年度易字第188號卷宗第48至51頁96年9月27日審判筆錄）
    ，並提出現場圖、95年11月9日消費收據、現場照片42 幀為
    證（參見96年度易字第188號卷第62至87頁）。另當日參與
    搜索之警員甲○○於本院審理結證略稱：當日伊與告訴代理
    人丙○○及另外2名同事執行搜索，大廳有在營業，螢幕在
    播放歌曲，他們進去之後，看到小姐坐在角落桌上聊天，現
    場有3個包廂關於店內伴唱機之數量，櫃台好像有1台，另外
    2間或3間包廂各1台，當時告訴代理人先查大廳伴唱機內沒
    有侵權歌曲，又請陳冠螢開包廂讓他們查包廂內的伴唱機，
    陳冠螢打開沒有人的包廂，包廂門沒有上鎖，陳冠螢就打開
    ，包廂裡面的裝潢是正常的，可以供客人使用，扣押之卡拉
    OK主機1台在檢查的包廂內，由告訴代理人檢查裡面的歌曲
    ，告訴代理人比較清楚歌曲編號，因為事前有蒐證，已經寫
    了歌曲的編號，是告訴代理人按遙控器播放歌曲，發現有侵
    害著作權的歌曲，大廳及查獲的包廂內伴唱機都有查，另外
    1間包廂內伴唱機好像是故障等語（參見本院卷第61至64頁
    97年1月30日審判筆錄）。依告訴代理人所提95年11月9日消
    費收據，及警員於95年12月14日搜索時有客人在場消費之情
    形，足認該「福星聯誼社附設卡拉OK店」有對外營業，並提
    供伴唱機供不特定客人點閱歌唱之情形。況本件係因告訴人
    之調查人員先至「福星聯誼社」消費，於點播伴唱機時發現
    未經授權歌曲後，抄錄伴唱機歌曲編號，再由告訴代理人丙
    ○○會同員警至現場搜索，於清點現場伴唱機後，僅於本件
    扣案伴唱機內發現上開未經授權歌曲，足認告訴人之調查人
    員於95年11月9日至店內消費所使用之伴唱機為本件扣案伴
    唱機無訛。復參酌該包廂之照片所示（參見警卷第19、21頁
    、96年度易字第188號卷第70至82頁），包廂內放置電視、
    點唱機、點歌本等物，並有沙發、茶几等家具，並無其他雜
    物堆放等情，該包廂顯係供客人在內消費及唱歌所用，與被
    告辯稱作為倉庫之用，顯有不符。綜上所述，被告確有於「
    福星聯誼社」包廂內，以扣案之電腦伴唱機，於95年11 月9
    日提供入內消費之不特定客人點播伴唱，而在該營業場所內
    將未經告訴人授權之歌曲，透過伴唱機設備，供不特定之消
    費者伴唱，使得前述音樂著作及其內容傳達於現場之公眾，
    而擅自以公開演出之方法侵害他人之著作財產權。
    本件事證明確，被告前開所辯顯係卸責之詞，不足採信，其
    犯行堪以認定，應依法論科。
二、核被告所為，係犯著作權法第92條擅自以公開演出之方法，
    侵害他人著作財產權罪。被告利用不知情之消費者以公開演
    出方式侵害告訴人經專屬授權之音樂著作財產權，為間接正
    犯。被告與案外人陳冠螢就上開犯行，有犯意之聯絡及行為
    之分擔，為共同正犯。
三、原審認被告違反著作權犯行明確，據以論罪科刑，固非無據
    ，惟依卷內資料，告訴人所得提出告訴者，僅為「嗆聲」、
    「紅麈」、「迷霧闍城」、「焚化誓言」、「粉紅色腰帶」
    「你是阮的溫泉」、「今生共明月」7首歌曲，並未包含「
    鴛鴦鎖匙」歌曲，且被告將「嗆聲」、「紅麈」、「迷霧闍
    城」、「焚化誓言」、「粉紅色腰帶」「你是阮的溫泉」、
    「今生共明月」歌曲灌錄至伴唱機後，於95年11月9日始由
    告訴人調查人員至店內消費演唱時，而以公開演出方式侵害
    告訴人之音樂著作財產著作權，於此時間外，並無積極證據
    證明被告有利用不知情消費者點播上述歌曲以公開演出方式
    侵害告訴人經專屬授權之音樂著作財產權（此部分詳如理由
    四之說明）。本件被告以無違反著作權法犯行為由提起上訴
    ，雖無理由，但原審判決認被告關於「鴛鴦鎖匙」歌曲有違
    反著作權法犯行，另自95年1月間起至95年12月14日查獲止
    ，除95年11月9日外尚有違反著作權法犯行，既有可議之處
    ，自應由本院予以撤銷改判。爰審酌被告未經著作財產權人
    同意，而擅自以公開演出方法侵害他人著作財產權以營利，
    且於犯後猶飾詞卸責，均無絲毫悔意，依其犯罪之動機、目
    的、手段、犯罪所生之損害、犯罪後之態度等一切情狀，量
    處如主文所示之宣告刑，並諭知易科罰金之折算標準，以示
    懲儆。按被告於行為後，中華民國九十六年罪犯減刑條例於
    96年7月4日制定公布，於同月16日施行，依該條例第2條第1
    項第3款規定：「犯罪在中華民國九十六年四月二十四日以
    前者，除本條例另有規定外，依下列規定減刑：三、有期徒
    刑、拘役或罰金，減其刑期或金額二分之一。」被告前開犯
    行係於96年4月24日以前所犯，爰依該條例減刑之，及諭知
    易科罰金之折算標準。扣案之電腦伴唱機主機1台（含電源
    線1條）、點歌簿1本、遙控器1個，為供被告犯本罪所用之
    物，不問屬於犯人與否，均應依著作權法第98條前段規定宣
    告沒收。
四、公訴意旨另以：
  (一)被告明知「鴛鴦鎖匙」歌曲為告訴人享有著作財產權之音樂
    著作，未經告訴人之同意或授權，以公開演出之方式侵害告
    訴人著作財產權。又關於「嗆聲」、「紅麈」、「迷霧闍城
    」、「焚化誓言」、「粉紅色腰帶」「你是阮的溫泉」、「
    今生共明月」7首歌曲部分，被告自95年1月間某日時起至95
    年12月14 日止，以錄有上開歌曲之伴唱機擺放於店內，除
    94年11月9日外，尚有提供至店內消費之不特定客人點唱，
    而認被告此部分亦涉有違反著作權法犯行
  (二)經查：「鴛鴦鎖匙」歌曲，該歌詞係由陳上輝所作，並為該
    歌詞之著作權人，另曲之作者為高干，由簡麗英為該曲之著
    作權人，並於93年6月4日由上開著作權人送由社團法人臺灣
    音樂著作權人聯合總會代為管理迄今，此有該總會97年2月
    15日（97）台樂權忠字第970051號函在卷可佐（參見本院卷
    第86頁），足見該詞曲仍由該總會管理中，告訴人雖提出欣
    代聲視育樂事業有限公司將該詞曲專屬授權之證明書（參見
    警卷第53頁）、94年12月27日獨家發行權專屬授權合約書（
    參見本院卷第141至143頁），但欣代聲視育樂事業有限公司
    是否合法取得「鴛鴦鎖匙」詞曲之著作財產權或專屬授權，
    告訴人關於此部分未能提出相關證據佐證，因此，即難認告
    訴人關於「鴛鴦鎖匙」詞曲取得專屬授權而得提出告訴。另
    依前述，本件查獲過程係告訴人調查人員於95年11月9日至
    店內消費點唱時，始發現被告前開違反著作權法犯行，於此
    時間外，依卷內資料並無積極證據證明確有其他客人於消費
    中點唱上述歌曲。此外，復查無任何積極證據，足認被告確
    有公訴人所指此部分之犯行，惟公訴意旨認被告此部分之犯
    行與前揭論罪科刑部分，係基於單一犯意為之，有接續犯之
    單純一罪關係，爰不另為無罪之諭知，附此敘明。
據上論斷，應依刑事訴訟法第455條之1第3項、第369條第1項前
段、第364條、第299條第1項前段，著作權法第92條、第98條前
段，刑法第11條前段、第28條、第41條第1項前段，中華民國九
十六年罪犯減刑條例第2條第1項第3款、第7條、第9條，判決如
主文。
本案經檢察官賴淑萍到庭執行職務
中    華    民    國    97    年    5     月    16    日
                  刑事第四庭審判長法  官  林惠玲
                                  法  官  陳嘉年
                                  法  官  辜漢忠
以上正本證明與原本無異。
本判決不得上訴。
                                  書記官  許麗汝
中    華    民    國    97    年    5     月    19    日
附錄本案論罪科刑法條全文：
著作權法第92條
擅自以公開口述、公開播送、公開上映、公開演出、公開傳輸、
公開展示、改作、編輯、出租之方法侵害他人之著作財產權者，
處三年以下有期徒刑、拘役、或科或併科新臺幣七十五萬元以下
罰金。


司法院資訊處製作；財團法人民間司法改革基金會備份。
